【裁判字號】    90,台上,4511
【裁判日期】    900720
【裁判案由】    違反公司法
【裁判全文】
最高法院刑事判決                                九十年度台上字第四五一一號
    上  訴  人  甲○○
右上訴人因違反公司法案件，不服台灣高等法院中華民國八十八年五月二十五日第二
審判決（八十八年度上訴字第一二四八號，起訴案號：台灣台北地方法院檢察署八十
七年度偵字第九九二五號），提起上訴，本院判決如左：
    主  文
上訴駁回。
    理  由
按刑事訴訟法第三百七十七條規定，上訴於第三審法院，非以判決違背法令為理由，
不得為之。是提起第三審上訴，應以原判決違背法令為理由，係屬法定要件。如果上
訴理由狀並未依據卷內訴訟資料，具體指摘原判決不適用何種法則或如何適用不當，
或所指摘原判決違法情事，顯與法律規定得為第三審上訴理由之違法情形，不相適合
時，均應認其上訴為違背法律上之程式，予以駁回。本件上訴人甲○○之上訴意旨略
謂：原審之審判期日，上訴人因病無法到庭，並於是日致電予書記官說明，復於痊癒
後，隨即具狀附健保卡影本為證，原審仍認上訴人無正當理由不到庭，逕行判決，顯
有違誤；本件有關泛聯財務顧問有限公司（下稱泛聯公司）之設立登記，均由王桂枝
委請會計師陳洪傑辦理，故應傳喚證人王桂枝、陳洪傑到庭，方能知悉何人向賴德彥
借資，上訴人曾具狀聲請傳喚該二證人到庭調查，原審認無傳喚調查之必要，當然
違背法令；賴德彥在法務部調查局台北市調查處（下稱台北市調查處）之調查筆錄內
並未供認借資予上訴人，原判決所引用之第一審判決理由欄，謂業經賴德彥於台北
市調查處供述明確，有證據上理由矛盾之違法；卷附委託書上之上訴人簽名，並非上
訴人所為，泛聯公司之大股東實係印尼之泛印銀行，王桂枝乃該銀行派在台灣之代表
，有卷附之傳真信函可證，上訴人之股份太小，故無權過問，原判決就上開有利於上
訴人之證據，未說明何以不採納之理由，有判決理由不備之違法云云。惟查上訴人不
服第一審依公司法第九條第三項論處其共同公司負責人，公司應收之股款，股東並未
實際繳納，而以申請文件表明收足罪刑（處拘役五十日，緩刑二年）之判決，提起第
二審上訴，原審於民國八十八年五月三日調查時，上訴人經合法傳喚，並未到庭，原
審復定於同年月十八日審理，該審理期日之上訴人傳票，於同年月六日合法送達，上
訴人仍未到庭，又無所謂上訴人於上開審判期日以電話向書記官說明未到庭理由之證
據資料，原審乃依刑事訴訟法第三百七十一條之規定，以上訴人經合法傳喚，無正當
理由不到庭，爰不待其陳述，於同年月二十五日逕行判決，認第一審判決之認事用法
及量刑均無不當，予以維持，駁回上訴人在第二審之上訴，並依法引用第一審判決所
記載之事實、證據及理由。嗣上訴人於原審判決後，方於同年月二十六日具狀主張上
開審判期日，因尿道感染引起發燒，身體不適，無法到庭，然其隨狀所提出之健保卡
影本，僅有同年月十七日至國泰綜合醫院門診之紀錄，殊不足以辨明上訴人確有所謂
尿道感染發燒之正當理由不能到庭之情事，有原審卷宗可憑，自難執此指為原判決違
法。又原判決所援引之第一審判決，係依據賴德彥在台北市調查處之供述，卷附之泛
聯公司設立登記申請書、公司章程、資本查核報告書、資產負債表、設立登記事項卡
、委託書、銀行帳戶交易明細表等證據資料，認定上訴人有其事實欄所載之犯行。對
於上訴人否認犯罪，所為公司營業場所之房租及押金，由伊負擔，故伊有實際出資，
公司設立登記係由王桂枝負責辦理，伊不知情等語之辯解，以該公司申請設立登記所
示股東繳納股款，係以存於銀行之現金一千萬元之為憑，自不能以上訴人繳納房租及
押金謂已繳足股款，上訴人身為泛聯公司負責人，曾有經營其他公司經驗，且上訴人
供認泛聯公司設立登記所需資料，係由上訴人提供，足見上訴人之辯解，難以採信，
本件事證已明，上訴人聲請傳訊證人王桂枝、陳洪傑，核無必要，均逐一於理由欄內
詳加指駁及說明。是上訴人否認犯罪所主張對其有利之證據資料，原判決所引用之第
一審判決，已說明不足採納之理由，且卷附之委託書上，上訴人係以泛聯公司代表人
名義委託陳洪傑會計師辦理公司設立登記之簽證事宜，除簽名外，尚加蓋有上訴人所
提供上訴人印章之印文，縱如上訴人所稱該簽名部分，非上訴人所為，亦難執為有利
於上訴人之證據，原判決顯無上訴意旨所指摘之判決理由不備違法情事。再依卷附賴
德彥在台北市調查處接受調查之筆錄所載，賴德彥供明包括泛聯公司在內之借資，皆
由各該借資公司向伊調借等語，上訴人既為泛聯公司負責人，原判決所引用之第一審
判決，以賴德彥上開調查筆錄，為認定上訴人犯行所憑證據之一，要無所謂證據上理
由矛盾之違法。至刑事訴訟法所稱應於審判期日調查之證據，係指與待證事實有重要
關係，在客觀上顯有調查之必要性之證據而言。泛聯公司申請設立登記之資本額新台
幣（下同）一千萬元，股東共計五人，上訴人負責出資一百八十七萬元，王桂枝四百
五十萬元，復以上訴人為董事、執行業務並代表公司，有上開公司設立登記資料可憑
，不論王桂枝曾否出面委託陳洪傑辦理簽證，均不足以解免上訴人之罪責，原判決援
引之第一審判決，因而說明無依上訴人之聲請，傳喚王桂枝、陳洪傑到庭調查之必要
，未為此部分無益之調查，自不生違背法令之問題。依上開說明，本件上訴顯已違背
法律上之程式，應予駁回。
據上論結，應依刑事訴訟法第三百九十五條前段，判決如主文。
中      華      民      國     九十     年      七      月     二十     日
                              最高法院刑事第一庭
                                  審判長法官  施  文  仁
                                        法官  張  淳  淙
                                        法官  林  永  茂
                                        法官  洪  文  章
                                        法官  洪  佳  濱
      右正本證明與原本無異
                                              書  記  官
中      華      民      國     九十     年      七      月    二十七    日


司法院資訊處製作；財團法人民間司法改革基金會備份。
